臺灣高等法院臺南分院刑事判決　　　　 94年度上易字第291號
上　訴　人　臺灣臺南地方法院檢察署檢察官
被　　　告　乙○○
上列上訴人因被告侵占案件，不服臺灣臺南地方法院93年度易字
第783號中華民國94年4月26日第一審判決（起訴案號：臺灣臺南
地方法院檢察署93年度偵緝字第715號），提起上訴，本院判決
如下：
    主  文
原判決撤銷。
乙○○意圖為自己不法之所有，而侵占自己持有他人之物，累犯
，處有期徒刑參月，如易科罰金，以參佰元折算壹日。
    事  實
一、乙○○於89年間因偽造文書案件，經臺灣臺南地方法院判處
    有期徒刑六月確定，於九十一年四月十六日執行完畢，詎其
    不知悔改，意圖為自己不法所有，於九十二年六月底、七月
    初某日，乘搬離其向甲○○承租位於臺南市○○街一四一巷
    八九號三樓之四房間之際，將房內甲○○所有，而由乙○○
    持有使用之床頭櫃、五斗櫃、化妝臺、衣櫃、ＤＶＤ、飲水
    機各一臺及碗筷六組等物（下簡稱系爭物器）一併搬走而侵
    占入己。
二、案經被害人甲○○訴由臺南市警察局第六分局報請臺灣臺南
    地方法院檢察署檢察官偵查起訴。
    理  由
一、被告乙○○經合法通知未到庭，惟據其於原審到庭矢口否認
    有何上揭犯行，辯稱「因其之前積欠地下錢莊的錢，地下錢
    莊跟其到上開租屋處，將房間內之上揭物品載走，亦將其名
    下之6w─5708號自用小客車強行取走，其並無侵占系爭物品
    」等語。
二、經查:
  (一)上開被告如何將系爭物品搬走而侵占等事實，業據告訴人甲
    ○○指訴歷歷，且被告於偵查中亦坦承確有將系爭物品搬走
    而侵占之事實（見偵緝卷第24頁）。
  (二)被告事後雖否認搬走系爭物品，並以前開情詞置辯。但查，
    被告於偵查中經通緝到案後，經訊及有無搬走系爭物品，並
    未言及「因積欠地下錢莊錢，地下錢莊的人跟其到該租屋處
    ，將系爭物品搬走」之情，嗣於原審審理時，始為上開之辯
    詞，已難信採。
  (三)再者，被告雖辯稱「地下錢莊之人除將系爭物品強行搬走外
    ，並將其名下之6w─5708號自用小客車強行取走」云云。惟
    稽之卷附6w─5708號自用小客車之過戶登記書、動產擔保交
    易動產抵押設定登記申請書、車輛動產抵押契約書所載（見
    原審卷第78頁起至第79頁），6w─5708號自用小客車係於91
    年10月3日由原車主嘉豪當舖過戶登記與被告，再由被告於
    同年月22日與案外人蕭佳哲訂立車輛動產抵押契約書，並於
    同日申請設定動產抵押權與案外人蕭佳哲，則該車輛過戶登
    記及設定動產抵押權，均在本件案發前半年以上；另汽車異
    動歷史查詢（見原審卷第66頁）雖載有該輛車於92年12月17
    日「逾檢註銷」，及於93年9月15日「無牌照違規行駛」之
    情，但均無被告向地下錢莊借款未還，或地下錢莊將該車輛
    強行取走之確切証據，且與被告所辯，並無關聯性，被告所
    辯，自難信採。
  (四)此外，觀之告訴人所有為人搬走之系爭物品為床頭櫃、五斗
    櫃、化妝臺、衣櫃、ＤＶＤ、飲水機各一臺及碗筷六組等物
    ，若果真被告確因積欠地下錢莊款項未還，而為地下錢莊強
    行載走物品，衡之常情，地下錢莊應會載走【值錢、變現容
    易之物】，但觀之上開物品中之【碗筷】係日常生活用品，
    其價值非高，且變現不易；另床頭櫃、五斗櫃、衣櫃等物品
    並非小型之物品，而係占空間，亦非值錢、變現容易之物，
    地下錢莊豈有將之強行載走之理，被告所辯，顯係事後圖卸
    刑責之詞，不足採信，系爭物品應係被告擅自搬走。
  (五)末查，系爭物品雖為告訴人所有，但被告既承租告訴人所有
    之上開房屋，系爭物品自為被告保管持有，乃將之擅自搬走
    ，而易持有為所有，則被告有為自己不法所有之意圖，而侵
    占系爭物品之事實，灼然甚明。本件事証明確，被告所辯，
    並無可採，被告侵占犯行，堪以認定。
三、核被告所為，係犯刑法第335條第1項之侵占罪。被告於89年
    間因偽造文書案件，經臺灣臺南地方法院判處有期徒刑六月
    確定，於九十一年四月十六日執行完畢，此有臺灣高等法院
    被告前案紀錄表在卷足憑，其於有期徒刑執行完畢五年內，
    再犯本件有期徒刑以上之罪，為累犯，應依刑法第47條規定
    ，加重其刑。
四、原審未察，遽為被告無罪之判決，而觀之原判決理由欄所載
    ，原審以卷附6w─5708號自用小客車之過戶登記書、動產擔
    保交易動產抵押設定登記申請書、車輛動產抵押契約書、汽
    車異動歷史查詢單所載，而認被告確有【因積欠地下錢莊債
    款而遭地下錢莊之人跟隨取走系爭物品及其所有之6w─5708
    號自用小客車】之情，惟上開書証與被告所辯並無關聯性，
    已如前述，原判決所認顯有不當。檢察官上訴，因而指摘原
    判決不當，為有理由，應由本院予以撤銷改判。爰審酌被告
    犯罪之動機，手段，所侵占之財物非鉅，但經通緝到案，且
    經原審判決無罪後，於本院調查、審理時又拒不到庭，行方
    不明，犯後態度惡劣等一切情狀，量處如主文所示之刑，並
    諭知易科罰金之折算標準，以示懲儆。
五、被告經合法傳喚，無正當之理由不到庭者，爰不待其陳述，
    逕行判決。
據上論結，應依刑事訴訟法第369條第1項前段、第364條、第299
條第1項前段、第371條，刑法第335條第1項、第47條、第41條第
1項、罰金罰鍰提高標準條例第1條前段、第2條判決如主文。
本案經檢察官張太龍到庭執行職務。
中　　華　　民　　國　　94　　年　　11　　月　　2 　　日
                  刑事第四庭    審判長法　官  吳志誠
                                      法　官  蔡美美
                                      法　官  陳珍如
以上正本證明與原本無異。
不得上訴。
　　　　　　　　　　　　　　　　　　　書記官  岑　玢
中　　華　　民　　國　　94　　年　　11　　月　　2 　　日
附錄：本判決論罪科刑法條
中華民國刑法第335條
(普通侵占罪)
意圖為自己或第三人不法之所有，而侵占自己持有他人之物者，
處5年以下有期徒刑、拘役或科或併科1千元以下罰金。
前項之未遂犯罰之。
